【裁判字號】    98,訴,845
【裁判日期】    980527
【裁判案由】    毒品危害防制條例
【裁判全文】
臺灣臺中地方法院刑事判決               98年度訴字第845號
公  訴  人  臺灣臺中地方法院檢察署檢察官
被      告  甲○○
                    （現因另案於臺灣臺中看守所羈押中）
上列被告因違反毒品危害防制條例案件，經檢察官提起公訴（九
十八年度毒偵字第一三八號），被告於準備程序中就被訴事實為
有罪之陳述，受命法官於聽取當事人之意見後，由本院合議庭裁
定由受命法官獨任以簡式審判程序判決如下：
    主    文
甲○○施用第一級毒品，累犯，處有期徒刑玖月。
    犯罪事實
一、甲○○前因施用毒品案件，經本院以八十七年度毒聲字第四
    ○七四號裁定令入勒戒處所觀察、勒戒後，認無繼續施用毒
    品之傾向，於民國八十八年一月十二日執行完畢出所，並經
    臺灣臺中地方法院檢察署檢察官以八十八年度偵字第八一四
    號處分書為不起訴處分確定；又因施用毒品案件，經本院以
    八十八年毒聲字第一○五○號裁定令入勒戒處所觀察、勒戒
    後，認無繼續施用毒品之傾向，於八十八年三月三日執行完
    畢出所，並經臺灣臺中地方法院檢察署檢察官以八十八年度
    偵字第五四九八號處分書為不起訴處分確定；復因施用毒品
    案件，經本院以八十八年度毒聲字第一九九六號裁定令入戒
    治處所強制戒治，後經本院以八十八年度毒聲字第四八五一
    號裁定停止戒治，所餘戒治期間付保護管束，復因其違反保
    護管束應遵守事項情節重大，經本院以八十八年度毒聲字第
    七五六○號裁定撤銷停止戒治，令入戒治處所強制戒治，於
    八十九年七月十九日強制戒治執行完畢，徒刑部分，業經本
    院以八十八年度中簡字第九六四號判決處以有期徒刑六月，
    如易科罰金，以銀元三百元折算一日確定。其又因違反毒品
    危害防制條例之施用毒品案件，經本院以九十六年度訴字第
    三二三一號判決處以有期徒刑九月確定，於九十七年五月三
    十日縮刑期滿執行完畢。甲○○前已於五年內再犯施用毒品
    案件，並經依法追訴處罰，詎猶不知悔改，竟基於施用第一
    級毒品海洛因之犯意，於九十七年十一月十五日下午四時許
    ，在臺中縣外埔鄉○○路外埔國中附近，以將海洛因摻入香
    煙之方式，施用海洛因一次。嗣於同年月十七日上午十一時
    二十分許，經警在臺中縣外埔鄉○○路七一三巷口前盤查，
    甲○○於警方尚未查悉其有本案之施用第一級毒品海洛因犯
    行前，主動向司法警察自首有上揭犯行而接受審判，經警採
    其尿液送驗結果，確呈嗎啡陽性反應。
二、案經臺中縣警察局大甲分局報請臺灣臺中地方法院檢察署檢
    察官偵查起訴。
    理    由
一、程序方面：
  (一)本案被告甲○○所犯係死刑、無期徒刑、最輕本刑為三年以
    上有期徒刑以外之罪，被告於行準備程序中就被訴事實為有
    罪之陳述，經法官告知簡式審判程序之旨，並聽取公訴人、
    被告之意見後，本院合議庭認為適宜由受命法官獨任進行簡
    式審判程序，而依刑事訴訟法第二百七十三條之一第一項規
    定，裁定改用簡式審判程序，是本案之證據調查，依刑事訴
    訟法第二百七十三條之二、同法第一百五十九條第二項之規
    定，不適用傳聞法則有關限制證據能力之相關規定。
  (二)本案被告所為不利於己之供述，並無出於強暴、脅迫、利誘
    、詐欺、疲勞訊問、違法羈押或其他不正之方法，亦非違反
    法定障礙事由經過期間不得訊問或告知義務之規定而為，依
    刑事訴訟法第一百五十六條第一項、第一百五十八條之二規
    定，應認其有證據能力。
  (三)本案認定犯罪事實所憑之非供述證據，均無違反法定程序而
    取得之情形，依刑事訴訟法第一百五十八條之四反面規定，
    自有證據能力。
二、上揭事實，業據被告於警詢及本院審理時均坦承不諱，其尿
    液經送檢驗結果，亦呈嗎啡陽性反應，有真實姓名代號對照
    表、中山醫學大學附設醫院檢驗科藥物檢測中心九十七年十
    一月二十七日尿液檢驗報告各一紙附卷足佐。此外，並有臺
    灣高等法院被告前案紀錄表、臺灣臺中地方法院檢察署刑案
    資料查註紀錄表各一份在卷可憑，足見被告自白與事實相符
    ，其前已於五年內再犯施用毒品案件，並經依法追訴處罰後
    ，又犯本件毒品危害防制條例第十條第一項之罪，事證明確
    ，犯行洵堪認定，應依法論科。
三、按最高法院九十五年五月九日九十五年度第七次刑事庭會議
    決議要旨：「一施用第一、二級毒品為犯罪行為，毒品危害
    防制條例第十條定有處罰明文。故施用第一、二級毒品者，
    依前揭規定本應科以刑罰。惟基於刑事政策，對合於一定條
    件之施用者，則依同條例第二十條、第二十三條之規定，施
    以觀察、勒戒及強制戒治之保安處分。二、毒品危害防制條
    例於民國九十二年七月九日修正公布，自九十三年一月九日
    施行，其中第二十條、第二十三條將施用毒品之刑事處遇程
    序，區分為『初犯』及『五年內再犯』、『五年後再犯』。
    依其立法理由之說明：『初犯』，經觀察、勒戒或強制戒治
    後，應為不起訴處分或不付審理之裁定；經觀察、勒戒或強
    制戒治執行完畢釋放後，『五年內再犯』者，因其再犯率甚
    高，原實施之觀察、勒戒及強制戒治既已無法收其實效，爰
    依法追訴或裁定交付審理。至於經觀察、勒戒或強制戒治執
    行完畢釋放後，『五年後再犯』者，前所實施之觀察、勒戒
    或強制戒治已足以遮斷其施用毒品之毒癮，為期自新及協助
    其斷除毒癮，仍適用『初犯』規定，先經觀察、勒戒或強制
    戒治之程序。從而依修正後之規定，僅限於『初犯』及『五
    年後再犯』二種情形，始應先經觀察、勒戒或強制戒治程序
    。倘被告於五年內已再犯，經依法追訴處罰，縱其第三次（
    或第三次以上）再度施用毒品之時間，在初犯經觀察、勒戒
    或強制戒治執行完畢釋放五年以後，已不合於『五年後再犯
    』之規定，且因已於『五年內再犯』，顯見其再犯率甚高，
    原實施觀察、勒戒或強制  戒治，已無法收其實效，即應依
    該條例第十條處罰。」則被告本件再度施用毒品之時間（九
    十七年十一月十五日下午四時許），雖在三犯強制戒治執行
    完畢釋放（即八十九年七月十九日）五年以後，惟其於八十
    七至八十八年間，已三次再犯施用毒品案，業如前述，是被
    告前於五年內已再犯施用毒品案件，且經依法追訴處罰，依
    上開最高法院決議內容，認被告再犯率甚高，原實施觀察、
    勒戒或強制戒治，已無法收其實效，應依毒品危害防制條例
    第十條處罰。
四、核被告所為，係犯毒品危害防制條例第十條第一項施用第一
    級毒品罪。其施用前持有第一級毒品之低度行為，已為施用
    第一級毒品之高度行為所吸收，不另論罪。被告前因違反毒
    品危害防制條例之施用毒品案件，經本院以九十六年度訴字
    第三二三一號判決處以有期徒刑九月確定，於九十七年五月
    三十日縮刑期滿執行完畢，有臺灣高等法院被告前案紀錄表
    及臺灣臺中地方法院檢察署刑案資料查註紀錄表在卷可憑，
    被告前受有期徒刑執行完畢，五年內故意再犯本件有期徒刑
    以上之罪，為累犯，應依刑法第四十七條第一項之規定加重
    其刑。又被告於有偵查犯罪職權之機關或個人發覺其犯罪前
    ，主動向承辦警員自首上開施用第一級毒品海洛因犯行，此
    據被告於警詢時供明，則被告在警員未發現有確切之根據得
    為合理之懷疑前（即本案並未查扣得任何毒品或供施用毒品
    之工具等），即主動供述其施用第一級毒品海洛因，符合自
    首之規定，依刑法第六十二條前段規定減輕其刑，並先加重
    後減輕之。爰審酌被告一再施用毒品，前於五年內已三犯施
    用毒品案件，又再犯本案，戕害自身健康，且其曾因多次施
    用第一級毒品案件，經法院判刑，素行堪認不佳，暨其智識
    、犯罪之目的、動機、手段，犯後坦承犯行，態度尚可等一
    切情狀，量處如主文所示之刑，以資懲儆。
據上論斷，應依刑事訴訟法第二百七十三條之一第一項、第二百
九十九條第一項前段，毒品危害防制條例第十條第一項、第二十
三條第二項，刑法第十一條前段、第四十七條第一項、第六十二
條前段，判決如主文。
中    華    民    國    98    年    5     月    27    日
                  刑事第十三庭  法  官  黃裕仁
以上正本證明與原本無異。
如不服本判決應於收受判決後十日內向本院提出上訴書狀，並應
敘述具體理由；其未敘述上訴理由者，應於上訴期間屆滿後二十
日內向本院補提理由書（均須按他造當事人之人數附繕本，切勿
逕送上級法院）。
                                書記官  何惠文
中    華    民    國    98    年    5     月    27    日
附錄論罪科刑法條
毒品危害防制條例第十條第一項
施用第一級毒品者，處六月以上五年以下有期徒刑。


司法院資訊處製作；財團法人民間司法改革基金會備份。
